【裁判字號】    99,交聲,721
【裁判日期】    990611
【裁判案由】    違反道路交通管理處罰條例聲明異議
【裁判全文】
臺灣臺北地方法院交通事件裁定         99年度交聲字第721號
原處分機關  臺北市交通事件裁決所
異  議  人
即受處分人  甲○○
上列受處分人因違反道路交通管理處罰條例案件，對於臺北市交
通事件裁決所中華民國99年04月22日所為之處分（原處分案號：
北市裁罰字第裁22-AB0000000號），聲明異議，本院裁定如下：
    主  文
異議駁回。
    理  由
一、按「禁行機車」標字，用以告示本車道禁止汽缸總排氣量未
    滿550 立方公分之機器腳踏車通行，為道路交通標誌標線號
    誌設置規則第178 條所明定。次按駕駛人駕駛車輛或行人在
    道路上，應遵守道路交通標誌、標線、號誌之指示、警告、
    禁制規定，並服從執行交通勤務之警察或依法令執行指揮交
    通及交通稽查任務人員之指揮；汽車（依道路交通管理處罰
    條例第3條第8款規定，汽車包括機器腳踏車即機車）駕駛人
    爭道行駛而有機器腳踏車不在規定車道行駛之情形者，處新
    臺幣（下同）600元以上1,800元以下之罰鍰；而汽車駕駛人
    ，有違反道路交通管理處罰條例（下稱處罰條例）第45條情
    形者，除依原條款處罰鍰外，並記違規點數1 點，處罰條例
    第4條第1項、第45條第13款及第63條第1項第1款分別定有明
    文。又按汽車駕駛人之行為有經以科學儀器取得證據資料證
    明其行為違規，當場不能或不宜攔截製單舉發者，得逕行舉
    發。科學儀器應採固定式，並定期於網站公布其設置地點，
    但汽車駕駛人之違規行為係屬未依規定行駛車道之情形者，
    不在此限，處罰條例第7條之2第1項第7款、第2項但書第5款
    亦規定甚明。
二、原處分意旨略以：異議人即受處分人甲○○於民國（下同）
    99年2月25日8時46分許，駕駛其所有BAO-316 號重型機車，
    於臺北市○○路與塔悠路路口時，因有機器腳踏車，不在規
    定車道行駛之違規行為（原舉發通知單係載「機車行駛禁行
    車道」），而為原舉發機關臺北市政府警察局松山分局交通
    分隊員警以受處分人有前述違規行為而拍照採證後逕行舉發
    ，嗣受處分人於舉發通知單上所載之應到案日期前向原處分
    機關陳述意見，經原處分機關函請原舉發機關調查結果，仍
    認受處分人有前開違規行為，原處分機關乃於99年4 月22日
    以北市裁罰字第裁22-AB0000000號裁決書依處罰條例第45條
    第13款、第63條第1項第1款（裁決書漏載第1 款）、處理細
    則第41條、第43條、第44條及第67條之規定，裁處異議人60
    0元之罰鍰，並記違規點數1點等語。
三、聲明異議意旨略以：異議人遭舉發之路段並未設置警告標誌
    ，員警係偷拍、侵犯人民隱私權，採證照片不具證據力；舉
    發路段係由2線道變成4線道，一般機車都會行駛於慢車道，
    而不會無故行駛於快車道，若有騎士行駛於快車道，大都是
    因有大客車、大貨車等車輛行駛造成車輛擁擠，一般騎士基
    於安全考量才會行駛於沒有車輛的快車道云云。
四、經查：
(一)本件舉發異議人之違規事實為處罰條例第45條第13款，且衡
    量本案舉發時間係上班時段之早上8時46分許，舉發地點係
    多車道之交岔路口附近，往來車輛繁忙而不適宜當場攔停舉
    發，故依前引處罰條例第7條之2第1項第7款、第2項但書第5
    款規定，得以非固定式科學儀器取得證據資料證明其行為違
    規，逕行舉發，則原舉發機關員警對異議人駕駛車號BAO-31
    6號重型機車於舉發地點之駕駛行為以科學儀器照相機所拍
    攝之採證照片，本院即得據以判斷異議人之駕駛行為是否有
    違反道路交通管理處罰條例規定之用，且依卷附採證照片以
    觀，車牌號碼BAO-316號機車所行駛之車道，劃設有明顯黃
    色「禁行機車」之標線，已足以顯明該車道係禁止行駛機車
    ，並無疑義。是以異議人認舉發路段未設置警告標誌、原舉
    發機關係「偷拍」、「侵犯人民隱私權」而不具證據力之見
    解，顯係誤會，先予說明。
(二)異議人駕駛車牌號碼BAO-316號重機車所行駛之車道，劃設
    有明顯黃色「禁行機車」之標線，業如前述，則異議人確有
    原處分機關所認「機器腳踏車，不在規定車道行駛」之行為
    ，已堪確認，且道路設計、交通號誌、標誌、標線之設置，
    乃為達到道路使用效能、維持交通秩序及保障道路使用人往
    來便利與安全之目的，異議人既係一合法考領駕駛執照行車
    之人，當知悉前揭交通法規及交通標誌、標線、號誌所示意
    義，並應確實遵守標誌、標線、號誌之指示。異議人雖以「
    若有騎士行駛於快車道，大都是因有大客車、大貨車等車輛
    造成車輛擁擠.....基於安全考量才會行駛於沒有車輛的快
    車道...」等語為辯，然以主管機關所以於該路段車道劃設
    「禁行機車」標線，無非係因該路段道路甚寬、車道眾多，
    車流量甚大，為有效管理汽車與機車之行駛路線，遂規劃設
    置禁行機車車道，以避免汽、機車因體積、速度、行駛特性
    之不同，造成相互爭道行駛之情形，異議人即不可以一已、
    一時的便利為判斷之依據，率爾駕駛機車行駛於劃設有禁行
    機車標線之車道。況依前引採證照片觀之，異議人右方車道
    即停有數輛機車及小客車，則本案舉發時異議人原依規定得
    行駛之車道顯無壅塞至無法通過或可稱為有妨礙機車通行之
    障礙而需繞道行駛之情，亦有臺北市政府警察局松山分局99
    年4月7日北市警松分交字第09930774800號函在卷可佐，異
    議人當不得僅以車輛擁擠為由予以卸責，故異議人上開辯解
    之詞，尚乏可採，本件異議人違規事實明確。
五、綜上所述，異議人確有在前開時、地，不在規定車道行駛（
    機車行駛於禁行機車道）之違規行為，則原處分機關依處罰
    條例第45條第13款、第63條第1項第1 款（裁決書漏引第1款
    ）、處理細則第41條、第43條、第44條、第67條及裁罰基準
    表之規定，裁處異議人罰鍰600元，並記違規點數1點，核無
    違誤。本件異議人之異議為無理由，自應裁定將其異議駁回
    。
六、據上論斷，應依道路交通案件處理辦法第19條裁定如主文。
中    華    民    國    99    年    6     月    11    日
                        交通法庭法  官  黃桂興
以上正本證明與原本無異。
如不服本裁定應於送達後5日內向本院提出抗告狀。
                                書記官  陳品潔
中    華    民    國    99    年    6     月    11    日

司法院資訊處製作；財團法人民間司法改革基金會備份。
